【裁判字號】    97,交簡上,35
【裁判日期】    970618
【裁判案由】    公共危險
【裁判全文】
臺灣板橋地方法院刑事判決            97年度交簡上字第35號
上  訴  人
即  被  告  乙○○
上列上訴人即被告因公共危險案件，不服本院96年度交簡字第28
09號中華民國96年12月31日第一審刑事簡易判決（聲請簡易判決
處刑案號：臺灣板橋地方法院檢察署96年度偵字第26391 號），
提起上訴，本院管轄之第二審合議庭判決如下：
    主  文
上訴駁回。
    事  實
一、乙○○於民國96年10月27日晚上8 時許起至9 時40分許止，
    在臺北縣中和市○○路對面之某超商飲用高梁酒後，已達反
    應較慢、感覺減低並影響駕駛而不能安全駕駛動力交通工具
    之狀態後，仍於飲酒後騎乘動力交通工具即車牌號碼CGJ-35
    3 號重型機車離開上址，欲返回其位於臺北縣中和市○○路
    240 巷10弄1 之4 號之住處，迨其行經臺北縣中和市○○路
    291 號前時，即為路人通知警方上前攔檢盤查，經警員將其
    帶返臺北縣政府警察局中和分局（聲請簡易判決處刑書誤載
    為永和分局）警備隊後，於同日晚上10時14分許對其實施酒
    精濃度測試結果，其呼氣中所含酒精濃度仍達每公升0.78毫
    克，而查悉上情。
二、案經臺北縣政府警察局中和分局報告臺灣板橋地方法院檢察
    署檢察官偵查後聲請簡易判決處刑。
    理  由
一、刑事訴訟法第159 條第1 項雖規定，被告以外之人於審判外
    之言詞或書面陳述，除法律有規定外，不得作為證據。惟同
    法第159 條之5 明定：「被告以外之人於審判外之陳述，雖
    不符前四條之規定，而經當事人於審判程序同意作為證據，
    法院審酌該言詞陳述或書面陳述作成時之情況，認為適當者
    ，亦得為證據。」、「當事人、代理人或辯護人於法院調查
    證據時，知有第一百五十九條第一項不得為證據之情形，而
    未於言詞辯論終結前聲明異議者，視為有前項之同意。」其
    立法理由在於傳聞證據未經當事人之反對詰問予以核實，乃
    排斥其證據能力。惟當事人如放棄對原供述人之反對詰問權
    ，於審判程序表示同意該等傳聞證據可作為證據，此時，法
    院除認該傳聞證據欠缺適當性外，自可承認其證據能力。又
    當事人、代理人或辯護人於調查證據時，知有刑事訴訟法第
    159 條第1 項不得為證據之情形，卻表示「對於證據調查無
    異議」、「沒有意見」等意思，而未於言詞辯論終結前聲明
    異議者，應視為已有將該等傳聞證據採為證據之同意。經查
    ，本件被告乙○○及檢察官於本院準備程序期日、審判期日
    ，對本件之全部證據即：證人即臺北縣政府警察局中和分局
    警備隊警員辛金財於偵查中經具結之陳述、汽機車駕駛人酒
    後生理協調平衡檢測紀錄表、刑法第185 條之3 案件測試觀
    察紀錄表、酒後時間確認單、臺北縣政府警察局舉發違反道
    路交通管理事件通知單等供述證據，表示對證據能力不爭執
    ，復於審判期日就本院逐一提示之證據於言詞辯論終結前，
    均未就所調查之證據主張有刑事訴訟法第159 條第1 項不得
    為證據之情形，本院審酌上開筆錄、書面作成時並無不當取
    供之情形，認為作為證據亦屬適當，揆諸上開說明，
    本件經調查之證據，均有證據能力，合先敘明。
二、訊據被告黃國雄固不否認其於前揭時、地飲酒，且經警測得
    呼氣中所含酒精濃度已達每公升0.78毫克之事實，惟矢口否
    認有何服用酒類不能安全駕駛動力交通工具而駕駛之犯行，
    辯稱：伊於飲酒後，並無騎乘機車，而是要牽車回家，伊的
    住家就近在其喝酒處的對面，這是觀念的問題云云。然查：
  (一)證人即警員辛金財於偵查中結證稱：當天伊與巡佐開車執行
    巡邏勤務，行經臺北縣中和市○○路時，有兩位路人前來報
    案說前面有一輛機車疑似酒後駕車，渠等前往查看時，有看
    到一位正在騎機車行進的男子，看到警車來，就急忙下車，
    致機車歪倒在地上，人就站在機車旁邊，伊就請該名駕駛上
    巡邏車帶回分局警備隊，讓其休息15分鐘，並提供礦泉水供
    其飲用，再對其實施酒測；當初帶回分局時被告有請求伊等
    放過他，說之前曾因酒醉駕車被開過罰單，怕付不出罰單的
    錢，經測得被告酒測值高達每公升0.78毫克後，渠等跟被告
    講這是屬於公共危險案件，被告才開始辯稱沒有騎車；而且
    查獲被告當時機車引擎有發動，機車大燈也有點亮，被告亦
    有戴安全帽，是機車倒地後，因鑰匙孔較鬆，鑰匙才脫落，
    機車才熄火，當時被告蠻醉的，講話都很含糊，走路也不穩
    ，明顯看出來喝酒過量等語（見96年度偵字26391 號偵查卷
    宗第27至29頁），對於查獲被告之始末已為完整陳述，具體
    翔實，而其與被告素不相識，又身為執法公務人員，衡情應
    無甘冒偽證罪責而設詞陷害被告之理，並有汽機車駕駛人酒
    後生理協調平衡檢測紀錄表、刑法第185 條之3 案件測試觀
    察紀錄表、酒後時間確認單、臺北縣政府警察局舉發違反道
    路交通管理事件通知單各1 件附卷可稽，要屬徵而可信。何
    況被告於警詢時所供承伊於96年10月27日晚上9 時40分許，
    飲酒結束後，騎乘一部車牌號碼CGJ-353 號重型機車要回家
    的途中為警查獲之情節（見96年度偵字26391 號偵查卷宗第
    6 頁），復核與證人上開所述相符，是被告確有服用酒類不
    能安全駕駛動力交通工具而駕駛之犯行，灼然甚明。
  (二)至於本院依被告聲請而傳喚之證人甲○○於審理時結證所稱
    ：「（審判長問：你有無看到警察【對被告】開單？）不知
    道有還沒有，我有看到警察把他攔下」、「（審判長問：那
    天是何時？）我不記得」、「（審判長問：日期是那一天？
    ）不太知道」、「（審判長問：那時機車有無發動？）沒有
    發動」、「（審判長問：機車大燈有無點亮？）有」、「（
    審判長問：你確定機車大燈有點亮？）有點亮才看得到路」
    、「（審判長問：被告鑰匙有無插在機車上？）有，沒有插
    在那裡，不然要插在哪裡」、「（檢察官問：事發當天是星
    期幾？）我不知道，忘記了」、「（檢察官問：是哪一天？
    ）好幾天了，不是星期一就是星期三」、「（檢察官問：被
    告被警察查獲那天實際上是星期六，對此有何意見？）我也
    不太記得」、「（檢察官問：被告有無戴安全帽?）有，用
    牽的就不用戴安全帽」云云（見本院97年6 月4 日審判筆錄
    第4 至7 頁），除了不能正確回答其目睹被告遭警察查獲之
    日期外，且被告於警詢及偵查中均供稱自己所喝之酒類係高
    粱酒（見96年度偵字第26391 號偵查筆錄第6 、29頁），更
    與證人結證所稱係米酒頭云云明顯不符（見本院97年6 月4
    日審判筆錄第7 頁），是證人甲○○之證詞，顯有瑕疵，自
    難據以而為有利被告之事實認定。
  (三)綜上，足認被告上開所辯，顯係事後圖卸飾詞，殊無可採，
    罪證明確，犯行洵堪認定。
三、按行為後法律有變更者，適用行為時之法律，但行為後之法
    律有利於行為人者，適用最有利於行為人之法律，刑法第2
    條第1 項定有明文。查本件被告行為後，刑法第185 條之3
    業於97年1 月2 日修正公布，並於同年月4 日施行；被告行
    為時刑法第185 條之3 規定：「服用毒品、麻醉藥品、酒類
    或其他相類之物，不能安全駕駛動力交通工具而駕駛者，處
    一年以下有期徒刑、拘役或三萬元以下罰金」；修正後之刑
    法第185 條之3 則規定：「服用毒品、麻醉藥品、酒類或其
    他相類之物，不能安全駕駛動力交通工具而駕駛者，處一年
    以下有期徒刑、拘役或科或併科十五萬元以下罰金」；而關
    於罰金之貨幣單位及折算標準，依刑法施行法第1 條之1 規
    定：「中華民國九十四年一月七日刑法修正施行後，刑法分
    則編所定罰金之貨幣單位為新臺幣。九十四年一月七日刑法
    修正時，刑法分則編未修正之條文定有罰金者，自九十四年
    一月七日刑法修正施行後，就其所定數額提高為三十倍。但
    七十二年六月二十六日至九十四年一月七日新增或修正之條
    文，就其所定數額提高為三倍」。是修正後刑法第185 條之
    3 之公共危險罪，除將罰金刑最高額上限由新臺幣九萬元提
    高至新臺幣十五萬元外，經比較修正前、後之規定，以修正
    前刑法第185 條之3 之規定較有利於被告，是依刑法第2 條
    第1 項前段之規定，應適用修正前刑法第185 條之3 規定予
    以論處。又以往實務見解，認原判決未及比較新舊法時，上
    訴後，雖比較結果以舊法有利於行為人，而原判決別無其他
    撤銷事由，仍應由本院以此為由撤銷改判。惟刑法於95年7
    月1 日修正施行後之規定係以適用行為時法為原則，因此原
    判決雖未及比較適用，然上訴本院後，經比較新舊法，行為
    後之法律並非較有利於行為人，仍應適用行為時法，則原判
    決適用行為時法即無不當，自不構成撤銷之事由，特此敘明
    。
四、核被告所為，係犯修正前刑法第185 條之3 服用酒類不能安
    全駕駛動力交通工具而駕駛罪。原審依現存之證據，已足認
    定被告犯罪，經檢察官之聲請，不經通常審判程序，逕以簡
    易判決處刑，因依修正前刑法第185 條之3 、刑法第41條第
    1 項前段，刑法施行法第1 條之1 等規定，並審酌被告明知
    酒精成分對人之意識能力具有不良影響，酒後駕車對一般往
    來之公眾及駕駛人自身皆具有高度危險性，既漠視自己安危
    ，尤罔顧公眾安全，對整體交通安全危害非輕，幸未肇事造
    成他人身體之傷害，兼衡被告之智識程度及犯罪後仍飾詞否
    認犯行之態度等一切情狀，量處拘役五十日，如易科罰金，
    以新臺幣一千元折算一日，經核其認事用法，均無違誤，量
    刑亦屬適當，是被告提起上訴，為無理由，應予駁回。
據上論斷，應依刑事訴訟法第455 條之1 第1 項、第3 項、第36
8 條，判決如主文。
本案經檢察官劉仕國到庭執行職務
中    華    民    國    97    年    6     月    18    日
                    交通法庭    審判長法  官  陳恆寬
                                      法  官  劉景宜
                                      法  官  張江澤
以上正本證明與原本無異。
不得上訴。
                                      書記官  林怡秀
中    華    民    國    97    年    6     月    18    日
附錄本案論罪科刑法條全文：
刑法第185條之3（修正前）
服用毒品、麻醉藥品、酒類或其他相類之物，不能安全駕駛動力
交通工具而駕駛者，處一年以下有期徒刑、拘役或三萬元以下罰
金。


司法院資訊處製作；財團法人民間司法改革基金會備份。
